臺灣臺南地方法院刑事判決
110年度易字第553號
公  訴  人  臺灣臺南地方檢察署檢察官
被      告  洪承賦


上列被告因詐欺案件，經檢察官提起公訴（110年度偵字第8816
號），被告於本院準備程序中就被訴事實均為有罪之陳述，經本
院合議庭裁定改由受命法官獨任進行簡式審判程序，判決如下：
    主  文
丙○○犯詐欺取財罪，處有期徒刑肆月，如易科罰金，以新臺幣壹
仟元折算壹日；又犯詐欺取財罪，處有期徒刑肆月，如易科罰金
，以新臺幣壹仟元折算壹日；又犯詐欺取財罪，處有期徒刑陸月
，如易科罰金，以新臺幣壹仟元折算壹日。應執行有期徒刑拾月
，如易科罰金，以新臺幣壹仟元折算壹日。
未扣案之犯罪所得新臺幣伍萬伍仟肆佰肆拾元沒收，於全部或一
部不能沒收或不宜執行沒收時，追徵其價額。
    事  實
一、丙○○於民國109年7月間結識甲○○後，得知甲○○有投資理財之
    意願，明知自己並無真正與甲○○共同投資或為甲○○規劃理財
    之意思，竟意圖為自己不法之所有，各基於詐欺取財之單一
    犯意，分別以下述方式向甲○○傳遞不實訊息，而先後向甲○○
    詐取財物得逞：
  ㈠丙○○於109年7月20日下午，在高雄市苓雅區輔仁路某處，先
    向甲○○佯稱：其團隊即將購入坐落於臺南市○○區○○段0000地
    號之土地（下稱安南土地）共88坪，預計以每坪新臺幣（下
    同）250,000元買進、280,000元售出，可參與該土地投資案
    云云，並以通訊軟體「LINE」傳送安南土地之所有權狀予甲
    ○○，致甲○○陷於錯誤而同意投資；丙○○並進而以附表編號1
    所示之不實理由要求甲○○付款，使甲○○因誤信可參與土地投
    資，於附表編號1所示之時間，陸續將附表編號1所示之金額
    轉入丙○○所指定如附表編號1所示之帳戶內，旋為丙○○提領
    使用，丙○○即以前揭方式接續向甲○○詐得附表編號1所示之
    財物得逞。
  ㈡丙○○於109年7月23日1時47分許起透過通訊軟體「LINE」向甲
    ○○謊稱：其有認識的朋友可代為操作期貨，獲利可觀，每月
    5日可提出投資成果報表供檢視，並於每月10日支付獲利云
    云，致甲○○誤信為真，依指示於附表編號2所示之時間，陸
    續將附表編號2所示之金額轉入丙○○所指定如附表編號2所示
    之帳戶內，旋為丙○○提領使用；丙○○即以前揭方式接續向甲
    ○○詐得附表編號2所示之財物得逞。
  ㈢丙○○於109年8月2日21時10分許起透過通訊軟體「LINE」向甲
    ○○偽稱：其可協助甲○○美化帳戶金流，提升信用，便於日後
    向銀行申請貸款，獲取資金云云，致甲○○陷於錯誤，於109
    年8月6日先依指示申設臺灣土地銀行左營分行帳號00000000
    0000號帳戶後，將存摺、提款卡（含密碼）交與丙○○使用；
    丙○○並以附表編號3所示之不實理由要求甲○○付款，使甲○○
    因誤信而於附表編號3所示之時間，陸續將附表編號3所示之
    金額存入或轉入丙○○所指定如附表編號3所示之帳戶內，旋
    均為丙○○提領使用，丙○○即以前揭方式接續向甲○○詐得附表
    編號3所示之財物得逞。　
二、案經甲○○訴由臺灣橋頭地方檢察署檢察官呈請臺灣高等檢察
    署檢察長令轉臺灣臺南地方檢察署檢察官偵查起訴。
    理  由
一、按本件被告丙○○所犯均為死刑、無期徒刑、最輕本刑3年以
    上有期徒刑以外之罪，亦均非高等法院管轄之第一審案件，
    其於準備程序中就被訴事實均為有罪之陳述，經告知簡式審
    判程序之旨，並聽取檢察官及被告之意見後，本院合議庭依
    刑事訴訟法第273條之1第1項規定裁定進行簡式審判程序，
    是本案之證據調查，依同法第273條之2規定，不受同法第15
    9條第1項、第161條之2、第161條之3、第163條之1，及第16
    4條至第170條所規定證據能力認定及調查方式之限制，合先
    敘明。
二、上開犯罪事實，業據被告於偵查、本院準備程序及審理中均
    坦承不諱，並經告訴人即被害人甲○○於警詢、偵查中證述遭
    詐騙之過程明確（偵卷㈠即臺灣橋頭地方檢察署109年度他字
    第3238號卷第107至112頁、第242頁、第245頁），且經證人
    即安南土地之原共有人吳森展於偵查中證述僅曾請被告代為
    尋找買主等語無誤（偵卷㈢即臺灣臺南地方檢察署110年度偵
    字第8816號卷第15頁），另有告訴人製作之投資事件紀要、
    被告所傳送安南土地之所有權狀照片截圖、告訴人之網路銀
    行匯款紀錄、被告與告訴人間之「LINE」對話紀錄、安南土
    地之網路查詢資料、中國信託商業銀行股份有限公司109年1
    1月16日中信銀字第109224839290949號函暨客戶基本資料及
    存款交易明細、元大商業銀行股份有限公司109年11月18日
    元銀字第1090013945號函暨客戶基本資料及客戶往來交易明
    細、中華郵政股份有限公司109年11月12日儲字第109029514
    8號函暨客戶基本資料及客戶歷史交易清單、台新國際商業
    銀行109年11月13日台新作文字第10924783號函暨客戶基本
    資料及客戶往來交易明細、臺灣土地銀行左營分行110年1月
    14日左營字第1100000038號函暨客戶基本資料、帳戶明細查
    詢及序時往來明細查詢資料、臺南市安南地政事務所110年1
    月5日安南地所一字第1100000415號函暨安南土地之登記謄
    本及異動索引、臺南市新化地政事務所110年1月6日所登字
    第1100001411號函暨安南土地之買賣移轉登記資料、台新國
    際商業銀行110年5月20日台新作文字第11012101號函暨存款
    歷史交易明細、日盛國際商業銀行股份有限公司作業處110
    年7月23日日銀字第1102E00000000號函暨開戶基本資料及交
    易明細、告訴人之台新國際商業銀行帳戶之開戶基本資料及
    交易明細在卷可稽（偵卷㈠第9至37頁、第39頁、第41至75頁
    、第81頁、第115至121頁、第125至140頁、第143至145頁、
    第149至231頁，偵卷㈡即臺灣橋頭地方檢察署110年度偵字第
    2798號卷第17至23頁、第25至29頁、第33至113頁，偵卷㈢第
    21至55頁，本院卷第47至51頁、第53至93頁），堪認被告任
    意性之自白確均與事實相符；是本件事證明確，被告上開犯
    行均洵堪認定，應予依法論科。
三、論罪科刑：
  ㈠被告明知其並未向證人吳森展購入安南土地88坪，亦無真正
    為告訴人辦理土地投資、操作期貨、製作帳戶金流之意思，
    仍先後以不實之訊息使告訴人陷於錯誤，而分別將附表編號
    1至3所示之金額轉入或存入被告所指定如附表編號1至3所示
    之帳戶內，旋由被告自行提領使用，即均係以詐術使告訴人
    因陷於錯誤而交付財物，故核被告如事實欄「一、㈠」、「
    一、㈡」及「一、㈢」所示之行為，各係犯刑法第339條第1項
    之詐欺取財罪。
  ㈡被告於事實欄「一、㈠」、「一、㈡」及「一、㈢」所示之犯行
    中，固有陸續傳遞如附表編號1至3所示不實訊息之舉動，致
    告訴人陷於錯誤而數度依其指示轉帳或存款，然被告此等舉
    動各係為達向告訴人詐取財物之目的，各於密接之時間、基
    於同一之詐騙事由所為，其主觀上應各係基於單一之詐欺犯
    意，客觀上所侵害者亦各為同一被害人之財產法益，各舉動
    之獨立性甚為薄弱，在刑法評價上各以視為數個舉動之接續
    施行，合為包括之一行為予以評價，較為合理，均屬接續犯
    ，各僅論以一罪。
  ㈢又被告所犯如事實欄「一、㈠」、「一、㈡」及「一、㈢」所示
    之犯行，雖於施行詐術之時間上有部分重疊，但被告係分別
    以不同之虛構事由詐使告訴人交付款項，應屬個別起意之詐
    術行使，是其上開犯行之犯意有別，行為互殊，應予分論併
    罰（共3罪）。
  ㈣爰審酌被告正值青年，竟不思憑己力以正當方法賺取所需，
    恣意以詐術向告訴人獲取款項花用，顯見其無視法紀、漠視
    他人財產權益之心態，所為造成告訴人之財產損害，亦破壞
    正常交易秩序，對民眾財產安全及社會治安均造成危害，殊
    為不該，惟念被告前無刑事前案紀錄，素行尚佳，犯後坦承
    犯行不諱，並已賠償告訴人部分款項（詳後述），兼衡被告
    所採取之詐騙手段、所詐得之財物金額、對告訴人造成之損
    害情形，暨被告自陳學歷為大學肄業，現於自家經營之工廠
    從事業務工作，已婚，須扶養2個未成年之兒子（參本院卷
    第115頁）之智識程度、家庭生活狀況等一切情狀，分別量
    處如主文所示之刑，及均諭知易科罰金之折算標準，並定其
    應執行之刑，暨諭知應執行刑之易科罰金折算標準，以示懲
    儆。
四、沒收部分：
  ㈠被告詐得之款項即其犯罪所得共計905,440元，被告嗣後已賠
    償告訴人850,000元，有被告及告訴人一致之陳述為據（參
    偵卷㈠第245頁，本院卷第102頁），是被告仍保有55,440元
    之犯罪所得，此部分犯罪所得因未扣案或發還，應依刑法第
    38條之1第1項前段規定宣告沒收；於全部或一部不能沒收或
    不宜執行沒收時，則應依同條第3項規定，追徵其價額。惟
    本件沒收，不影響於第三人對沒收標的之權利或因犯罪而得
    行使之債權，仍得依相關法律規定辦理。
  ㈡被告因已賠償告訴人850,000元而未保有該部分犯罪所得，故
    不予宣告沒收；另被告向告訴人取得之如附表編號3所示臺
    灣土地銀行帳戶之存摺、提款卡，因原屬個人專屬物品，且
    告訴人已申請註銷該帳戶（參偵卷㈠第242頁，偵卷㈡第21至2
    3頁），該存摺及提款卡自已失其效用，紙本、卡片本身之
    價值亦甚為低微，若另外開啟執行程序探知上開存摺、提款
    卡之所在及價額，顯不符比例原則，而有刑法第38條之2第2
    項所定「欠缺刑法上之重要性」之情形，亦不予諭知沒收，
    均附此指明。  ㈡
據上論斷，應依刑事訴訟法第273條之1第1項、第299條第1項前
段，刑法第339條第1項、第51條第5款、第41條第1項前段、第8
項、第38條之1第1項前段、第3項，刑法施行法第1條之1第1項，
判決如主文。
本案經檢察官林朝文提起公訴，檢察官乙○○到庭執行職務
中　　華　　民　　國　　110 　年　　8 　　月　　12　　日
　　　　　　　　　      刑事第四庭   法　官　 蔡盈貞
以上正本證明與原本無異。
如不服本判決應於收受本判決後20日內向本院提出上訴書狀，並
應敘述具體理由。其未敘述上訴理由者，應於上訴期間屆滿後20
日內向本院補提理由書狀（均須按他造當事人之人數附繕本）「
切勿逕送上級法院」。 
　　　　　　　　　　　　　　　　　   書記官 　林耿慧　
中　　華　　民　　國　　110 　年　　8 　　月　　12　　日
附錄所犯法條：
刑法第339條　
意圖為自己或第三人不法之所有，以詐術使人將本人或第三人之
物交付者，處5年以下有期徒刑、拘役或科或併科50萬元以下罰
金。
以前項方法得財產上不法之利益或使第三人得之者，亦同。
前二項之未遂犯罰之。
附表：（金額均為新臺幣）     編號 不實事由 時間 金額 轉入或存入之帳戶   1 投資土地買賣交易 109年7月21日23時55分 50,000元 丙○○申設之台新國際商業銀行帳號00000000000000號帳戶   109年7月22日0時10分 20,000元   繳交代書費等 109年7月23日0時36分 9,280元   繳交信託費 109年7月23日0時49分 35,000元   補繳稅金 109年7月27日15時54分 13,500元   繳交信託費 109年8月1日21時35分 25,000元 丙○○申設之元大商業銀行帳號00000000000000號帳戶   2 委託他人代為操作期貨 109年7月23日4時14分 50,000元 丙○○申設之台新國際商業銀行帳號00000000000000號帳戶   109年7月23日4時16分 50,000元    109年7月23日14時40分 50,000元    109年7月23日14時42分 50,000元    109年7月23日14時59分 20,000元    3 製作資金金流 109年8月3日1時27分 50,000元 丙○○申設之台新國際商業銀行帳號00000000000000號帳戶   109年8月3日1時28分 50,000元    109年8月3日1時38分 100,000元   開戶以便製作薪資金流 109年8月6日13時46分 50,000元 甲○○申設、交由丙○○使用之臺灣土地銀行左營分行帳號000000000000號帳戶 （左列款項存入或轉入後均由丙○○領出）  製作資金金流 109年8月10日14時0分 50,000元    109年8月10日14時2分 50,000元    109年8月10日14時59分 15,000元   遭國稅局查帳，須補繳國稅局稅金 109年8月24日14時28分 50,000元 丙○○之堂弟洪培硯申設、由丙○○借得使用之中華郵政股份有限公司臺南海佃郵局帳號00000000000000號帳戶   109年8月24日14時30分 25,000元    109年8月25日13時52分 50,000元    109年8月25日13時53分 25,000元   繳交國稅局罰款 109年8月28日21時57分 17,660元 丙○○申設之台新國際商業銀行帳號00000000000000號帳戶